臺灣臺南地方法院刑事判決　　　　　　　　　　　　　九十一年度易字第九七五號
　　公　訴　人　臺灣臺南地方法院檢察署檢察官
　　被　　　告　丙　○　○
右列被告因家庭暴力之傷害案件，經檢察官提起公訴（九十一年度偵緝字第二七三號
），本院判決如左：
    主  文
丙○○連續傷害人之身體，處拘役伍拾日，如易科罰金，以佰元折算壹日。
    事  實
一、丙○○與甲○○為夫妻關係，平日相處不睦，時生齟齬，丙○○於下列時間、地
    點，因細故與甲○○發生爭吵，致心生不滿，竟基於傷害人之身體之概括犯意，
    連續出手毆打甲○○成傷：(一)民國九十年七月十九日，在臺南縣七股鄉三股村一
    一號住處，徒手毆打甲○○，致甲○○受有「被打傷頭部多處打蹼傷、傷右臉頰
    及前額瘀斑各二×二公分及一×一公分」之傷害。(二)又於同年八月三日，在臺南
    縣七股鄉三股村一一號住處，徒手毆打甲○○，致甲○○受有「被打傷頭部打蹼
    傷、輕微腦震盪、左上腿瘀斑三處各約二×二公分、右下腿瘀斑四×三公分」之
    傷害。(三)再於同年十一月三日二十一時許，在臺南縣七股鄉三股村一一號住處，
    徒手毆打甲○○，致甲○○受有「被打傷頭部打蹼傷、輕微腦震盪、右前臂瘀斑
    」之傷害。
二、案經甲○○訴由臺南縣警察局佳里分局報請臺灣臺南地方法院檢察署檢察官偵查
    起訴。
    理  由
一、訊據被告丙○○矢口否認有何傷害告訴人之情事，辯稱：當時伊在台中工作，未
    毆打告訴人，告訴人所受傷害係騎機車摔傷云云。經查：右揭事實，業據告訴人
    於警訊及偵審中指訴綦詳；且告訴人確於九十年七月十九日因「被打傷頭部多處
    打蹼傷、傷右臉頰及前額瘀斑各二×二公分及一×一公分」、於同年八月三日因
    「被打傷頭部打蹼傷、輕微腦震盪、左上腿瘀斑三處各約二×二公分、右下腿瘀
    斑四×三公分」、同年十一月三日因「被打傷頭部打蹼傷、輕微腦震盪、右前臂
    瘀斑」等傷害，前往醫療院所求診，有盧外科診所出具之診斷證明書三紙及病歷
    資料影本等在卷可證（見警卷及本院卷第二三頁）；而依上開診斷證明書所載告
    訴人所受傷害之部位，與告訴人於本院調查時所證述之「九十年七月十九日、九
    十年八月三日，因伊向被告索取生活費，被告不願給付，即以拳頭毆打伊，有一
    次還用腳踹伊之腿部，九十年十一月三日，被告以為伊向他人講被告的壞話，被
    告就以拳頭打伊之頭頂部」（見本院卷第三二至三三頁）之情節相符，足見告訴
    人所指訴遭被告傷害之情節，應堪採信；復經證人即戊○○醫師於本院調查時證
    稱：三份診斷證明書裡所載「頭部打蹼傷」係告訴人主訴被用拳頭打頭，經檢查
    並沒有紅腫或明顯外傷，因告訴人有頭暈現象，此乃輕微腦震盪之症狀，瘀斑則
    可能是拳頭或其他外力碰撞所引起的，九十年七月十九日及九十年八月三日所受
    瘀斑的傷害不需要開立藥物予告訴人服用，腦震盪部分因僅輕微，只要休息就好
    ，九十年十一月三日那次是因告訴人頭暈的比較厲害，所以開藥予告訴人服用，
    告訴人最後一次有說是被其丈夫打的等語（見本院卷第四三至四四頁）綦詳，益
    見告訴人於事故發生後即立即求診，應無偽造傷勢而設詞誣陷被告之可能；參諸
    被告自承其與告訴人感情不睦（見偵緝卷），被告與告訴人之子乙○○、丁○○
    於本院調查時亦證稱：父母親感情不好，常常吵架等語（見本院卷第一七至一八
    頁），以及被告前於八十七年間亦曾因與告訴人發生爭執而徒手毆打告訴人等情
    ，此有臺灣高等法院被告全國前案紀錄表、本院八十七年度易字第二三一七號刑
    事判決附卷可參，益徵告訴人前開遭被告以拳頭毆傷之情節，尚堪採信。又依告
    訴人所受傷勢大都集中在頭部，且均係打蹼傷，並非四肢或身體其他各處受有擦
    瘀傷一節觀之，衡情應非自行騎機車摔傷，是被告辯稱：係告訴人騎機車摔傷云
    云，不足採信。再者，被告聲請傳喚之證人即被告之同事陳景聰於偵查中證稱：
    伊不記得九十年十一月三日之事情等語（見偵緝卷）；證人即被告之老闆邱中興
    於偵查中證稱：被告約十餘天即返家一次看小孩，沒有固定時間，伊沒辦法記得
    九十年十一月三日之事情等語（見偵緝卷）；證人即被告與告訴人之子乙○○、
    丁○○於本院調查時均證稱：九十年七月十九日、九十年八月三日、九十年十一
    月三日發生何事，伊已沒有印象等語（見本院卷第一七至一八頁），是以上開證
    人之證言均無法為被告有利之認定，被告辯稱其於案發時在台中工作，不在家中
    云云，無從推翻前所述對其不利之積極證據，要難採信。綜上所陳，本件事證明
    確，被告犯行堪以認定，自應依法論科。
二、按配偶為家庭成員，家庭成員間實施身體或精神上不法侵害之行為者，均屬家庭
    暴力，而家庭成員間故意實施家庭暴力行為而成立其他法律所規定之犯罪，則成
    立家庭暴力罪，家庭暴力防治法第三條第一款、第二條第一項、第二項定有明文
    。本件被告丙○○傷害其配偶即告訴人甲○○之身體，核係觸犯上開規定之家庭
    暴力罪，應成立刑法第二百七十七條第一項之傷害罪。被告先後三次傷害之犯行
    ，時間緊接，方法相同，觸犯構成要件相同之罪名，顯係基於概括犯意為之，應
    依刑法第五十六條連續犯之規定論以一罪，並依法加重其刑。被告前於九十年七
    月十九日及同年八月三日對告訴人所為之傷害犯行，雖未據公訴人起訴，惟此部
    分業據告訴人於警訊時提出上開診斷證明書二件為證，並表明提起告訴之意，而
    與本案起訴部分有連續犯之裁判上一罪關係，為起訴效力所及，本院自得一併審
    理，附此敘明。爰審酌被告與告訴人為多年夫妻，並育有兩名子女，僅因細故爭
    吵，互不忍讓，竟進而以暴力相加，全無體恤多年夫妻之情，嚴重損及告訴人權
    益，並參諸被告犯罪時所受之刺激、徒手傷害之手段、告訴人所受之傷害程度及
    迄未獲得告訴人諒解暨犯罪後態度等一切情狀，量處如主文所示之刑，並諭知易
    科罰金折算標準。
據上論斷，應依刑事訴訟法第二百九十九條第一項前段，刑法第五十六條、刑法第二
百七十七條第一項、第四十一條第一項前段，罰金罰鍰提高標準條例第一條前段、第
二條，判決如主文。
本案經檢察官柯怡伶到庭執行職務。
中      華      民      國    九十一    年      十      月    二十一    日
                                  臺灣臺南地方法院刑事第五庭
                                      審判長法  官  蘇  清  水
                                            法  官  張  瑛  宗
                                            法  官  林  欣  玲
右正本證明與原本無異。
如不服本判決，應於判決送達後十日內，向本院提出上訴狀。
                                            書記官  莊  淑  雅
中      華      民      國    九十一    年      十      月    二十一    日
附錄本案論罪科刑法條全文：
刑法第二百七十七條第一項：傷害人之身體或健康者，處三年以下有期徒刑、拘役或
                          一千元以下罰金。
